臺灣高等法院臺南分院刑事判決　　　　　　　九十四年度上易字第一七號　　　Ｇ
　　　上　訴　人　臺灣台南地方法院檢察署檢察官
　　　上　訴　人
　　　即　被　告　丁　○　○
　　　選任辯護人　林　金　宗
右列上訴人因被告傷害案件，不服臺灣臺南地方法院中華民國九十三年十一月三十日
第一審判決（起訴案號：臺灣臺南地方法院檢察署九十三年度偵字第四三五五號），
提起上訴，本院判決如左：
      主      文
上訴駁回。
      事      實
一、丁○○係穆顯雄之子，緣丁○○於民國（下同）九十三年二月二十一日晚上十一
    時四十五分許，因其父穆顯雄曾於當日晚上十一時三十分許，酒後不滿社區吵雜
    而找大樓管理員黃進來理論，並要管理員黃進來聯絡擔任大樓主任委員的丙○○
    下樓處理，丙○○在與穆顯雄協商過程中發生爭執，適丁○○打電話給穆顯雄，
    穆顯雄告以被人毆打要丁○○前來處理，丁○○遂帶領一名真實姓名不詳綽號「
    阿力」之成年男子，同往台南縣永康市○○路一０五巷四十四號前找丙○○理論
    ，詎丁○○與綽號「阿力」之男子到達上址後，即共同基於傷害他人身體之犯意
    聯絡，徒手毆打丙○○，致丙○○受有頭部外傷併右眼皮瘀青及頭皮下水腫等傷
    害。嗣丁○○見住戶蕭汝專進入守衛室，欲打電話報警，復基於毀損之犯意，尾
    隨蕭汝專進入守衛室，將電話線扯斷，損壞電話，足以生損害於他人。
二、案經丙○○訴由台南縣警察局永康分局報請台灣台南地方法院檢察署偵查起訴。
      理      由
一、訊據上訴人即被告丁○○否認有傷害丙○○之事實，辯稱：伊到達現場看到其父
    穆顯雄受傷，坐於地上，乃叫救護車將其父送醫，另發現綽號「阿力」之男子與
    丙○○扯在一起，馬上趨前拉開「阿力」，因丙○○不知如何也坐於地上，其亦
    同時以手機叫救護車送丙○○就醫，倘若其有毆打丙○○，不可能還打手機叫救
    護車將丙○○送醫，亦否認有毀損守衛室電話之事實，並抗辯毀損部分未經合法
    告訴等語。
二、經查：右揭犯罪事實，除據丙○○指訴外，並據在現場目睹之證人黃進來於檢察
    官訊問時證稱：「穆顯雄喝酒完去守衛室，說有人很吵，害他睡不著覺，要叫主
    委丙○○下來，我就請丙○○下來處理，丙○○見穆顯雄喝酒就勸他隔天再談，
    穆顯雄不要，就一直在那邊吵，穆顯雄就罵髒話，丙○○就叫他不要罵，穆顯雄
    因喝酒較衝動，就一直逼近丙○○，做勢要讓丙○○打，而丙○○就推開他，他
    就站不穩摔倒。正好穆顯雄的手機響起，是他兒子打來，他告訴他兒子他被打，
    但是事實上丙○○並沒有打他，大約十分鐘丁○○和另一名男子一同前來，一進
    來就沒講話，朝著丙○○毆打，丙○○沒有回手，就一直被打，後來蕭汝專要進
    守衛室打電話報警，丁○○衝進守衛室，把電話線扯掉」、另一目擊證人蕭汝專
    亦證稱：「我原本在家裡，聽到樓下有人吵雜聲，我才下樓看，我約十點半下去
    ，看到丙○○和穆顯雄在爭執，我們向穆顯雄解釋他所抱怨的情形不是名揚四海
    可以處理，並且勸他有事好好講，但他喝酒醉都勸不聽，穆顯雄自己打胸口，且
    靠近丙○○咆哮，而丙○○只是擋著不讓穆顯雄靠近，後來穆顯雄自己跌倒，穆
    顯雄倒在地上時，就有電話打來，他就告訴對方他被打，叫對方來，隔了不久丁○○和一個穿紅色衣服男子進來，就問我主委是誰，然後就動手打人，二個人一
    起打丙○○，丙○○沒有還手，後來丙○○倒地，我就要到守衛室要打電話，丁○○就進來把電話扯掉」（詳偵查卷第十頁、第十一頁），渠等親身在場，並目
    睹經過情形，證言並無顯有不可信之情況，自得為證據。而被告於原審審理時，
    且亦坦承檢察官起訴事實，並為有罪之答辯（詳原審卷第十六頁、第十八頁、第
    二十二頁、第五十六頁）。又告訴人丙○○受有上揭傷害，亦有奇美醫學中心診
    斷證明書一紙（附於警卷第三十一頁）、照片四張（附於偵查卷第二十頁、第二
    十一頁））可憑，此外，復有本件遭毀損之電話照片二張（附於警卷第三十五頁
    ）、及本件錄影光碟翻拍照片二十八張（附於偵卷第二十五頁至第三十四頁）附
    卷可稽，是被告所涉本件傷害、毀損犯行，洵堪認定。
三、被告雖抗辯稱：檢察官令檢察事務官勘驗錄影帶及光碟片，並未看到被告毆打丙○○，並於本院舉乙○○、甲○○等人為證，復抗辯本件毀損部分亦未經合法告
    訴，惟查：
    （一）檢察事務官之勘驗筆錄附件「（十一）6.【（０３’５１”）】阿力、穆
          建男向丙○○走，【（以下畫面不清）】阿力跨步狀似揮拳，現場之婦人
          似在阻擋（翻拍照片編號十九）。7.【（０４’１８”）】現場人員原在
          丙區附近之停車位內，丙○○向甲區快走（翻拍照片編號二三）阿力在前
          丁○○在後緊追。8.【（０４’２７”）】丙○○在甲區跌倒（翻拍照片
          編號二四），阿力上前向地上採（翻拍照片編號二五）。阿力又向丙○○
          走去，因圍觀民眾擋住，無法見到現場情形。」（詳偵查卷第三十八頁）
          ，可知檢察事務官之勘驗內容乃係片段，並非連續記載，故無法由其勘驗
          筆錄詳知事情之全貌。職是，被告逕擷取該筆錄為有利之主張，尚難認可
          採。
    （二）被告雖於本院舉乙○○、甲○○等人為證，以證明其無傷害告訴人丙○○
          乙情，惟本院審酌渠等證詞並不實在。蓋證人乙○○證稱：「（問：你只
          是看到互相拉扯，或者有拳頭毆打？答：只看到拉扯，沒有看到互毆。」
          、「問：你所站的位置離看到的位置約多遠？答：不會很遠，約三公尺。
          」（詳本院卷第五十五頁），惟告訴人丙○○乃受有頭部外傷併右眼皮瘀
          青及頭皮下水腫等傷害，有奇美醫學中心診斷證明書及照片四張可憑，而
          此等傷害應非僅拉扯即可導致，又證人乙○○苟確實在現場目睹且距離僅
          約三公尺，大樓監視錄影器應該會照到證人乙○○，然觀本件錄影光碟之
          翻拍照片，竟全然未見證人乙○○之蹤跡，可見其證言並非實在。再觀被
          告供稱：「問：結束爭吵打架後多久警方才來？答：約三分多鐘。」、告
          訴人丙○○稱：「二分鐘至五分鐘間。」（詳本院卷第六十三頁）等語，
          可知在警方來到前，告訴人與被告間已無拉扯或打架約三至五分鐘。職此
          ，證人甲○○既證稱：「問：你在現場看約多久？答：我待一分多鐘，之
          後警察到，我就離開。」（詳本院卷第五十九頁），可見其到達現場時，
          雙方早已無爭執，其又如何能目睹有人在拉扯，是其有利於被告之證詞，
          亦顯非實在。又衡諸情理，苟被告確無傷害告訴人丙○○及毀損電話線，
          何以被告於原審為自承有傷害及毀損之犯行，且在告訴人舉黃進來、蕭汝
          專為證時，被告亦應會積極找尋有利之證人為是，惟被告卻延至本院審理
          時，始舉乙○○、甲○○為證，已難認該等證人具有客觀性。故渠等證言
          ，均非可採。
    （三）本件遭毀損之電話雖係「名揚四海大樓管理委員會」所申請，有中華電信
          股份有限公司臺灣南區電信分公司台南營業處九十四年一月二十五日南服
          一（94）字第九四Ｃ０六０００三四號函檢附電話客戶資料乙份附卷（附
          於本院卷第三十八頁、第三十九頁），然該電話實係由公寓大廈之「公共
          基金」而來，而由管理委員會負責管理（公寓大廈管理條例第十八條、第
          三十四條參照），故該電話之所有權應歸全體區分所有權人（即全體住戶
          ）共有。揆諸最高法院三十年上字第八號判例意旨：「因犯罪對於共有權
          利有侵害時，無論該權利為公同共有或分別共有，其共有人中之一人，均
          不得謂非犯罪之被害人，自得提起自訴」，及刑事訴訟法第二三三條規定
          ：「犯罪之被害人得為告訴」，可知共有權利被侵害時，縱係共有人中之
          一人，亦得提起告訴。本件告訴人丙○○既為「名揚四海大廈」之區分所
          有人，則其對於共有之電話遭毀損，自得以犯罪被害人之資格提出告訴。
          告訴人丙○○亦已於九十三年二月二十七日以口頭對被告提出毀損之告訴
          （詳警卷第三頁警詢筆錄），故此部分並無未經告訴而不得為實體判決之
          問題，附此說明。
四、核被告所為係犯刑法第二百七十七條第一項之傷害罪，及同法第三百五十四條之
    毀損罪。又被告就本件傷害犯行，與綽號「阿力」之姓名年籍不詳之成年男子，
    有犯意之聯絡及行為之分擔，均為共同正犯。而被告所犯普通傷害與毀損罪間，
    乃犯意個別，行為互殊，應分別論處。
五、原審審理結果，認被告共同傷害與毀損罪證明確，適用刑法第二十八條、第二百
    七十七條第一項、第三百五十四條，並審酌被告因其父親酒後與告訴人丙○○發
    生衝突，不分青紅皂白，即與綽號「阿力」之成年男子，共同毆打告訴人丙○○
    ，致丙○○受有頭部外傷併右眼皮瘀青及頭皮下水腫等傷害，事後未能與告訴人
    達成和解等一切情狀，分別量處傷害部分拘役五十九日，毀損部分拘役十五日，
    分別諭知如易科罰金以三百元折算一日，並定應執行拘役六十五日，如易科罰金
    以三百元折算一日，本院經核認事用法俱無不合，量刑亦稱妥適，被告上訴意旨
    否認犯罪，檢察官上訴意旨認原審量刑太輕，分別指摘原判決不當，均無可取，
    為無理由，應予駁回。
六、據上論斷，應依刑事訴訟法第三百六十八條，判決如主文。
本案經檢察官李傳來到庭執行職務。
中    華    民    國      九十四      年      三      月      十        日
                                  臺灣高等法院臺南分院刑事第五庭
                                      審判長法官  楊    明    章
                        法官  沈    揚    仁
                                            法官  戴    勝    利
右正本證明與原本無異。
不得上訴。
                                      法院書記官  李    珍    鳳
中    華    民    國      九十四      年      三      月      十       日
附錄：本案論罪科刑法條全文：
刑法第二百七十七條：傷害人之身體或健康者，處三年以下有期徒刑、拘役或一千元
                    以下罰金。
                    犯前項之罪因而致人於死者，處無期徒刑或七年以上有期徒刑
                    ；致重傷者，處三年以上十年以下有期徒刑。
刑法第三百五十四條：毀棄、損壞前二條以外之他人之物或致令不堪用，足以生損害
                    於公眾或他人者，處二年以下有期徒刑、拘役或五百元以下罰
                    金。
